臺灣桃園地方法院刑事判決　　　　　　　96年度訴緝字第47號
公　訴　人　臺灣桃園地方法院檢察署檢察官
被　　　告　乙○○
　　　　　　　　　　　（
指定辯護人　本院公設辯護人甲○○
上列被告因違反槍砲彈藥刀械管制條例案件，經檢察官提起公訴
（95年度偵字第11762 號），本院判決如下：
    主  文
乙○○共同未經許可，持有可發射子彈具有殺傷力之改造手槍，
處有期徒刑參年肆月，併科罰金新臺幣伍萬元，罰金如易服勞役
，以新臺幣壹仟元折算壹日。扣案仿FN廠1910型半自動手槍製造
之玩具手槍換裝土造金屬槍管而成之改造手槍（含彈匣壹個，槍
枝管制編號：0000000000號）壹把沒收之。
    事  實
一、乙○○明知未經許可，不得無故持有槍砲彈藥刀械管制條例
    所列管之槍枝，竟未經中央主管機關許可，於民國94年7 月
    間某日，自網路上向某真實姓名、年籍不詳綽號「阿文」之
    成年男子，以新臺幣2 萬元之價格購得具殺傷力仿FN廠1910
    型半自動手槍製造之玩具手槍換裝土造金屬槍管而成之改造
    手槍1 把（含彈匣1 個，槍枝管制編號：0000000000號，下
    稱本案改造手槍），並旋即在桃園縣中壢市○○路上某處取
    得該槍而持有之，並藏放於其桃園縣平鎮市○○里○ 鄰○○
    路21巷1 號之住處內；嗣於同年8 月29日下午2 時許，乙○
    ○在上開住處內，央請在場友人丙○○（已先行審結）將該
    槍暫時放置在丙○○隨身之手提皮包（未據扣案，應已滅失
    ）內，待乙○○開車載丙○○返家後再行歸還，丙○○雖一
    度反對，但終仍同意之；故乙○○與丙○○即共同基於無故
    持有具殺傷力之改造手槍之犯意聯絡，由丙○○將該皮包交
    給乙○○，再由乙○○將該槍放入皮包內並攜入其所使用之
    車號8U-9610 號自小客車內，將該槍置於其2 人實力支配之
    下而共同持有該槍；後即由乙○○駕駛該車搭載丙○○返家
    ，途中，其2 人先在桃園縣中壢市工學社新村204 之4 號附
    近之池塘試射與本案無關且無證據證明具有殺傷力之某未扣
    案之空氣長槍，再一同駕車離開，適有當日休假且住在附近
    大樓之員警黃騰德在頂樓陽台當場目擊且記下車號，並通知
    巡邏之值勤員警謝政城、王祥福駕駛警車往其等車輛行進方
    向前去查緝，其等因而在中壢市○○路○ 段與民南路口附近
    追至並攔下乙○○之駕車，乙○○與丙○○2 人隨即棄車，
    乙○○趁隙逃逸，丙○○則遭逮捕，在王祥福詢問槍枝下落
    後，丙○○始帶同員警至該車停放處取出其上開皮包內之本
    案改造手槍並予以扣案，因而查知上情。
二、案經桃園縣政府警察局中壢分局報請臺灣桃園地方法院檢察
    署檢察官偵查起訴。
    理  由
壹、證據能力：
一、關於證人即共同被告丙○○之警詢證詞：
  (一)按被告以外之人於審判外之言詞或書面陳述，除法律有規定
    者外，不得作為證據，刑事訴訟法第159 條第1 項固定有明
    文。惟被告以外之人於審判外之陳述，雖不符同法第159 條
    之1 至之4 之規定，而經當事人於審判程序同意作為證據，
    法院審酌該言詞陳述或書面陳述作成時之情況，認為適當者
    ，亦得為證據。又當事人、代理人或辯護人於法院調查證據
    時，知有第159 條第1 項不得為證據之情形，而未於言詞辯
    論終結前聲明異議者，視為有前項之同意，同法第159 條之
    5 亦定有明文。立法意旨在於傳聞證據未經當事人之反對詰
    問予以核實，原則上先予排除。惟若當事人已放棄反對詰問
    權，於審判程序中表明同意該等傳聞證據可作為證據；或於
    言詞辯論終結前未聲明異議，基於尊重當事人對傳聞證據之
    處分權，及證據資料愈豐富，愈有助於真實發見之理念，且
    強化言詞辯論主義，使訴訟程序得以順暢進行，上開傳聞證
    據亦均具有證據能力。
  (二)查本件證人丙○○曾於警詢中為陳述，其性質雖屬傳聞證據
    ，然其所為之上開警詢筆錄內容，經本院於審理程序中予以
    提示並告以要旨，且各經檢察官、辯護人及被告乙○○表示
    意見，其等已知上述證詞乃傳聞證據，且均表示對該證據之
    調查沒有意見，而未於言詞辯論終結前對該等證據內容聲明
    異議（見本院卷第42、60頁筆錄），本院審酌上開警詢筆錄
    作成時，核無違法取證或其他瑕疵，認為以之作為本案之證
    據亦屬適當，依據上開規定，該警詢證詞對被告乙○○而言
    ，自有證據能力。
二、扣案槍、彈：
    按搜索，經受搜索人出於自願性同意者，得不使用搜索票。
    但執行人員應出示證件，並將其同意之意旨記載於筆錄，刑
    事訴訟法第131 條之1 定有明文。查桃園縣政府警察局中壢
    分局仁愛派出所員警王祥福等人於對共同被告丙○○隨身攜
    帶之手提包執行搜索前，業經丙○○同意員警執行搜索，始
    查扣得本案改造手槍1 把，此業據丙○○供述無誤，證人王
    祥福等人亦就查獲經過於本院證述甚詳，並有搜索扣押筆錄
    （丙○○在受搜索人同意執行搜索處簽名）在卷可稽，顯見
    本件搜索尚無任何違法或有瑕疵之處，故上開因搜索所扣押
    之槍枝自得採為本案證據而具有證據能力。
三、槍彈鑑定書：
    按法院或檢察官得囑託醫院、學校或其他相當之機關、團體
    為鑑定，或審查他人之鑑定，並準用第203 條至第206 條之
    1 之規定（不包括第202 條囑託個人鑑定時應命鑑定人於鑑
    定前具結之規定），而鑑定之經過及其結果，應命鑑定人以
    言詞或書面報告，刑事訴訟法第208 條第1 項前段及第206
    條第1 項分別定有明文。查本件扣案槍枝，由檢察官指揮承
    辦員警送往內政部警政署刑事警察局鑑定，該局係我國最高
    刑事警察機關，指揮各警局刑事警察偵辦刑事案件，及受囑
    託鑑定各刑事案件之證物，以協助偵辦刑案，所為之鑑定，
    自具有相當之專業及可信度，且該局鑑定人員係依法令從事
    公務之人員，亦將鑑定經過及其結果（詳下述）詳細載明於
    鑑定書上，並無任何顯不可信之情況，參照上開刑事訴訟法
    明文暨同法第159 條之4 第1 款之規定，本案所引用該局出
    具之槍彈鑑定書自有證據能力；均合先說明。
貳、事實認定：
一、上開事實，業據被告乙○○於本院審理程序中全部坦承無誤
    ，其於準備程序中亦自承扣案改造手槍為其所有，當天是開
    車要載丙○○返家，途中2 人有下車試空氣槍等節無誤（見
    本院訴緝字卷第60、61、41頁等筆錄）；證人即查獲員警王
    祥福、謝政城及黃騰德亦就發現乙○○與丙○○在池塘邊試
    槍，因而駕駛警車在後跟監，後乙○○棄車逃逸，丙○○則
    被當場逮捕，並扣得上開槍枝之查獲經過於本院審理中證述
    明確且互核大致相符（見本院95年度訴字第2144號卷第52至
    57頁、第70至76頁等筆錄），另有搜索扣押筆錄、查獲照片
    及車籍作業系統查詢認可資料等件存卷，均足以佐證其等之
    證詞可信；此外，並有扣案之改造手槍1 把（含彈匣1 個，
    槍枝管制編號：0000000000號）為憑，該槍枝經送鑑定結果
    ，認係仿FN廠1910型半自動手槍製造之玩具手槍換裝土造金
    屬槍管而成之改造手槍，機械性能良好，可擊發適用之子彈
    ，認具殺傷力，此有內政部警政署刑事警察局94年9 月16日
    刑鑑字第0940136352號之槍彈鑑定書1 件在卷可稽，堪認扣
    案之改造手槍確係在乙○○所駕駛用來搭載丙○○之上開自
    小客車內所查獲之情無誤。
二、雖被告乙○○經通緝到案後，先於本院訊問中否認該槍為其
    所有，並辯稱：是丙○○借伊的車出去，不知道後來發生何
    事云云，然其於準備程序中即改而坦承該槍為其所有，但就
    該槍交付予丙○○持有之經過，所述與丙○○前於本院之歷
    次供述均不一致，後丙○○經提訊到庭具結作證，丙○○清
    楚證稱：當天中午伊與乙○○一同返回乙○○之住處，乙○
    ○在內休息，伊到外面買電池，回來後乙○○就拿1 把槍（
    按即本案改造手槍）說要放在伊隨身的手提包裡，並說要載
    伊回家，伊有推辭，但乙○○置之不理，因為乙○○問了3
    次，而且伊又要搭乙○○的便車，且乙○○在家裡又說上車
    後就要把槍拿出來，所以伊最後就同意了，並把包包交給乙
    ○○，由乙○○將該槍放入包包內，後來2 人出門時，乙○
    ○將該裝槍的手提包拿到車上，放在手剎車旁邊，伊這時有
    問乙○○能否還槍，乙○○說等載伊到家時再還，後來2 人
    下車試槍，乙○○也將該包包拿下車，再上車時，乙○○就
    把包包交給伊，由伊放在副駕駛座下方腳踏墊處，之後就發
    生員警跟監追捕，乙○○棄車逃逸，伊被逮捕並查扣到該槍
    （見本院訴緝字卷第54至58頁筆錄）。衡諸丙○○上開業經
    具結之證詞，除與其之前於警詢之證述大致相符外，其亦就
    該乙○○所有之改造手槍之所以會放在其所有之包包內，並
    放置在其2 人當日使用之自小客車副駕駛座下方等節證述甚
    詳，被告乙○○並當庭表示：丙○○所述都是事實，其之前
    否認槍枝為其所有，及於準備程序中所述之交槍經過並不實
    在（見本院訴緝字卷第58、60頁筆錄），則堪認丙○○上開
    於本院中之證詞均為實情。據此，乙○○與丙○○2 人自乙
    ○○將本案之改造手槍放入丙○○之手提包後起，即同進同
    出並使用同一部車輛，無論其2 人上車或下車，該槍亦始終
    處在其2 人所可以實際支配、移動之狀態下，再佐以被告乙
    ○○所述購得該槍之經過，則乙○○與丙○○共同持有本案
    具殺傷力之改造手槍1 把，而該槍係乙○○前即購得且放在
    乙○○住處內等情均已明確，被告乙○○上開於本院審理中
    之任意性自白核與事實相符而可採信，其前此之辯解均係事
    後卸責之詞，並非實情，無足採信。是以，本案事證已臻明
    確，被告犯行堪以認定，自應依法論科。
參、論罪科刑：
一、按修正後刑法第2 條第1 項暨第35條之規定，係規範行為後
    法律變更所生新舊法比較適用之準據法暨刑之重輕之基本原
    則，於新法施行後，應適用新法第2 條第1 項及第35條之規
    定；比較新舊法時，亦應就罪刑有關之共犯、未遂犯、想像
    競合犯、牽連犯、連續犯、結合犯，以及累犯加重、自首減
    輕暨其他法定加減原因（如身分加減）與加減例等一切情形
    ，綜其全部罪刑之結果而為比較並整體適用，不能割裂而分
    別適用有利益之條文（最高法院95年第8 次刑庭會議決議及
    27上字第2615號判例參照）。
二、查被告行為後，罰金刑之計算單位及處罰、易服勞役之折算
    標準等規定，均有修正：
  (一)罰金刑之計算單位及處罰部分：
    刑法第33條第5 款業於94年2 月2 日修正公佈，並自95年7
    月1 日起施行；修正前刑法第33條第5 款規定「罰金：1 元
    以上。」再依罰金罰鍰提高標準條例第1 條提高10倍為銀元
    10元即新臺幣30元以上；修正後刑法第33條第5 款規定「罰
    金：新臺幣1,000 元以上，以百元計算之。」。另95年6 月
    14日修正公佈刑法施行法第1 條之1 規定：「中華民國94年
    1 月7 日刑法修正施行後，刑法分則編所定罰金之貨幣單位
    為新臺幣。94年1 月7 日刑法修正時，刑法分則編未修正之
    條文定有罰金者，自94年1 月7 日刑法修正施行後，就其所
    定數額提高為30倍。但72年6 月26日至94年1 月7 日新增或
    修正之條文，就其所定數額提高為3 倍。」。上開有關於罰
    金刑之計算單位及處罰之規定已有修正，自屬法律變更。
  (二)易服勞役之折算標準之部分：
    刑法第42條業於94年1 月7 日修正公布，並於95年7 月1 日
    施行，修正前刑法第42條第2 項前段規定：「易服勞役以1
    元以上3 元以下，折算1 日。」又依修正前罰金罰鍰提高標
    準條例第2 條前段（現已刪除）規定，就其原定數額提高為
    100 倍折算1 日，亦即應以銀元300 元即新臺幣900 元折算
    1 日。修正後之刑法第42條第3 項前段規定：「易服勞役以
    新台幣1,000 元、2,000 元或3,000 元折算1 日。」。此項
    修正屬科刑規範事項之變更，其折算標準為裁判時所應諭知
    ，亦屬法律變更。
三、比較上述各條文修正前、後之情形，被告所犯之罪（詳下述
    ）罰金刑之最低度業已提高至新臺幣1,000 元，較被告行為
    時之新臺幣30元不利；故經綜合比較且整體適用法律，應依
    修正後刑法第2 條第1 項前段規定，適用上開較有利於被告
    之行為時法。至於易服勞役之折算標準部分，一經宣告罰金
    刑，被告又無力完納，即有易服勞役之折算問題，因而產生
    被告能否以較多之金額折抵出較少之易服勞役日數，而被告
    行為時之易服勞役折算標準，若以新法之新臺幣1,000 元折
    算1 日為基準，罰金未滿新臺幣18萬元者，均係修正後之新
    法有利，此折算標準雖亦屬法律變更，但僅涉及宣告罰金刑
    後之裁量問題，並非與罪刑有關之法定加減事由等事項，無
    庸與前揭各該修正之法律整體適用而可割裂適用（此見諸上
    開一、所述決議與判例意旨在論及「整體適用不得割裂」原
    則時，未提及易刑處分之折算標準自明），故應依修正後刑
    法第2 條第1 項但書，適用最有利於被告之裁判時法以定其
    易服勞役之折算標準。
四、另刑法第28條共同正犯之規定雖亦有修正（由2 人以上共同
    「實施」犯罪之行為，修正為共同「實行」犯罪之行為，排
    除預備犯及陰謀犯之處罰），然被告所為，無論依修正前或
    後之規定，與丙○○2 人均係共同正犯，新舊法之修正內容
    ，對被告並無「有利或不利」之影響，即無比較適用之問題
    ，此並非刑法第2 條所稱之「法律變更」，應逕行適用裁判
    時之新法（最高法院95年度台上字第5589、5599、5669號等
    判決意旨參照）。
五、查被告乙○○央請友人丙○○同意將乙○○前所購得之扣案
    具殺傷力之改造手槍1 把放入丙○○之手提包內，後再由乙
    ○○將之攜入其所駕駛搭載丙○○返家之車內，此後其2 人
    即同時進、出該車，並始終將該槍放於車內或隨身攜帶，置
    於其2 人共同之實力支配之下，是核被告所為，係犯槍砲彈
    藥刀械管制條例第8 條第4 項之未經許可持有可發射子彈具
    有殺傷力之改造手槍罪。被告乙○○與丙○○2 人，就上開
    之罪，有犯意聯絡及行為分擔，為共同正犯。檢察官於起訴
    書漏未論及其2 人係共同正犯，尚有不當，應予補充。
六、爰審酌被告乙○○未經許可，非法購得並持有扣案之改造手
    槍1 把，對社會治安潛在危害甚鉅，為警追捕時又棄車逃逸
    ，經通緝到案後竟還否認犯行，狡辯妄稱該槍與己無關，惟
    終能坦承犯行，並清楚交代持有該槍之經過，態度尚可，且
    扣案改造手槍查無持以犯罪之情形，被告持有之時間亦不長
    ，暨其素行、犯罪之動機、目的、手段等一切情狀，量處如
    主文所示之刑，並就併科罰金部分，另諭知易服勞役之折算
    標準，以示懲儆。
肆、沒收部分：
一、按刑法第38條沒收之規定亦於94年1 月7 日修正公布，並於
    95年7 月1 日施行，按從刑附屬主刑，除法律有特別規定外
    ，依主刑所適用之法律（最高法院95年第8 次刑庭會議決議
    參照）；查沒收為從刑之一種，本件依修正後刑法第2 條第
    1 項之規定就主刑比較結果，應適用行為時（即修正前）之
    法律，已如前述，依從刑附屬於主刑之原則，自不得就新舊
    法予以割裂適用，應一律適用行為時（即修正前）之法律。
二、查扣案之本案改造手槍1 把（含彈匣1 個），為違禁物，應
    依修正前刑法第38條第1 項第1 款規定沒收之；雖本院前於
    被告丙○○之95年度訴字第2144號判決主文中亦宣告沒收該
    槍，惟該案尚未確定，該槍並未因執行沒收而滅失，故仍應
    依上述規定宣告沒收之，附此敘明。
據上論斷，應依刑事訴訟法第299 條第1 項前段，槍砲彈藥刀械
管制條例第8 條第4 項，修正後刑法第11條前段、第2 條第1 項
、第28條、第42條第3 項前段，修正前刑法第38條第1 項第1 款
，判決如主文。
本案經檢察官柯怡如到庭執行職務。
中　　華　　民　　國　　96　　年　　5 　　月　　10　　日
                  刑事第五庭  審判長法　官　潘政宏
                                    法  官  邱滋杉
                                    法  官  吳勇毅
上正本證明與原本無異。
如不服本判決，應於判決送達後10日內向本院提出上訴狀（應附
繕本）。
                                    書記官  陳奕珽
中　　華　　民　　國　　96　　年　　5 　　月　　14　　日
附錄論罪科刑法條：
槍砲彈藥刀械管制條例第8條
未經許可，製造、販賣或運輸鋼筆槍、瓦斯槍、麻醉槍、獵槍、
空氣槍或第4 條第1 項第1 款所定其他可發射金屬或子彈具有殺
傷力之各式槍砲者，處無期徒刑或5 年以上有期徒刑，併科新臺
幣1 千萬元以下罰金。
未經許可，轉讓、出租或出借前項所列槍枝者，處5 年以上有期
徒刑，併科新臺幣1 千萬元以下罰金。
意圖供自己或他人犯罪之用，而犯前二項之罪者，處無期徒刑或
7 年以上有期徒刑，併科新臺幣1 千萬元以下罰金。
未經許可，持有、寄藏或意圖販賣而陳列第1 項所列槍枝者，處
3 年以上10年以下有期徒刑，併科新臺幣700 萬元以下罰金。
第1 項至第3 項之未遂犯罰之。
